最高法院刑事判決　　　　　　　一○○年度台非字第三○二號
上　訴　人　最高法院檢察署檢察總長
被　　　告　陳俊霖
上列上訴人因被告偽造文書案件，對於台灣台北地方法院中華民
國一００年五月二十三日第一審確定判決（一００年度訴字第五
一九號，起訴案號：台灣台北地方法院檢察署一００年度偵字第
七九三六號），認為違法，提起非常上訴，本院判決如下：
    主  文
原判決撤銷。
本件公訴不受理。
    理  由
非常上訴理由稱：「一、按同一案件曾經判決確定者，應諭知免
訴之判決，刑事訴訟法第三百零二條第一款定有明文，此即訴訟
法上所謂一事不再理之原則。本件被告陳俊霖於九十八年九月二
十二日晚間，在台北縣中和市南勢角附近與友人飲酒後，已不能
安全駕駛動力交通工具，應注意酒後不得駕車，竟疏未注意，於
翌（二十三）日凌晨，駕駛車牌七Ｇ－一三一一號自用小客車，
沿台北縣新店市○○街往安康路方向行駛，於同日凌晨零時三十
分許，行經安民街二六九巷口時，因不勝酒力，撞擊同向由王騰
逸駕駛車牌ＪＰＣ－五六七號普通重型機車，致王騰逸人車倒地
，受有左肩部挫傷及鎖骨骨折之傷害，被告經測得其呼氣所含酒
精濃度達每公升1.37毫克（所犯過失傷害及公共危險部分，台灣
台北地方法院另為判決）。詎陳俊霖為隱匿通緝身分及規避刑責
，竟基於行使偽造私文書之單一接續犯意，冒用其弟『周旭鶴』
之年籍資料接受警方之（詢）問、簽名並在如附表所示文件上，
接續偽造如附表所示之『周旭鶴』簽名、捺印署押，足以生損害
於周旭鶴及警察機關對於刑事案件偵查之正確性。嗣經警將其所
留指印送請內政部警政署刑事警察局鑑定後，經該局鑑驗結果發
現該指紋卡片上所捺指印與檔存陳俊霖指紋卡相符，始悉上情。
其偽造私文書罪，經台灣台北地方法院檢察署檢察官以九十九年
度偵緝字第一八五八號、第一八五九號提起公訴，並經台灣台北
地方法院以九十九年度交易字第八三三號判決，判處有期徒刑五
月，並於一００年五月二十三日確定，有判決書在卷可稽。二、
嗣台灣台北地方法院檢察署於執行九十八年度店交簡字第六０六
號（按係公共危險及過失傷害部分）確定判決時，發現陳俊霖係
冒周旭鶴名義應訊，遂通知台灣台北地方法院裁定更正被告之人
別，該院於一００年二月一日以裁定更正之。惟就被告涉嫌偽造
文書部分，台灣台北地方法院檢察署檢察官復以一００年度偵字
第七九三六號提起公訴，台灣台北地方法院不察，復以一００年
度訴字第五一九號判決判處被告有期徒刑五月，並於一００年六
月二十日確定，有判決書、全國刑案資料查註表在卷足憑，是上
開判決就被告所犯同一案件再次為有罪判決確定，其判決自有適
用法則不當之違法。三、案經確定，且於被告不利，爰依刑事訴
訟法第四百四十一條、第四百四十三條提起非常上訴，以資糾正
。」等語。
本院按：已經提起公訴之案件，在同一法院重行起訴者，應諭知
不受理之判決，刑事訴訟法第三百零三條第二款定有明文。本件
被告陳俊霖（冒名周旭鶴）於民國九十八年九月二十二日晚間，
在台北縣中和市（已改制為新北市中和區）南勢角某餐廳，與友
人飲酒，已達於不能安全駕駛動力交通工具之狀態，仍於翌日（
即二十三日）凌晨，駕駛車牌七Ｇ－一三一一號自用小客車，沿
台北縣新店市（已改制為新北市新店區○○○街往安康路方向行
駛，於同日凌晨零時三十分許，行經安民街二六九巷口時，因不
勝酒力撞擊同向由王騰逸駕駛車牌ＪＰＣ－五六七號普通重型機
車，致王騰逸人車倒地，受有左肩部挫傷及鎖骨骨折之傷害。詎
被告為隱匿通緝身分及規避刑責，竟基於行使偽造私文書之單一
接續犯意，冒用其弟「周旭鶴」之年籍資料接受警方之詢問，並
在原判決附表所示文件上，接續偽造該附表所示之「周旭鶴」簽
名、捺印署押，足以生損害於周旭鶴及警察機關對於刑事案件偵
查之正確性。嗣經警將其所留指印送請內政部警政署刑事警察局
鑑定，發現該指紋卡片上所捺指印與檔存被告指紋卡相符，而獲
悉上情。其偽造私文書部分，經台灣台北地方法院檢察署檢察官
以九十九年度偵緝字第一八五八、一八五九號提起公訴，並經原
審法院以九十九年度交易字第八三三號判決，判處罪刑（處有期
徒刑五月並為相關沒收之宣告），於一００年五月二十三日二十
四時，即二十四日零時確定。詎同署檢察官復就被告同一偽造文
書之事實，以一００年度偵字第七九三六號重複提起公訴，原審
未察，復於一００年五月二十三日（下午四時宣判）以一００年
度訴字第五一九號刑事判決重複論被告以行使偽造私文書罪，累
犯，處有期徒刑五月，並為相關沒收之宣告，而未為適法之不受
理之判決，有上揭二案卷宗可稽，自有判決不適用法則之違誤。
案經確定，且於被告不利，非常上訴意旨認原審於一００年五月
二十三日為判決時，前案已經判決確定而應諭知免訴，固有誤會
，然其指摘原判決違反一事不再理之原則，仍屬有理由。應由本
院將原判決撤銷，另行諭知公訴不受理，以資糾正。
據上論結，應依刑事訴訟法第四百四十七條第一項第一款、第三
百零三條第二款，判決如主文。
中    華    民    國  一○○  年    九    月   三十   日
                      最高法院刑事第五庭
                          審判長法官  邵  燕  玲  
                                法官  李  伯  道  
                                法官  孫  增  同  
                                法官  李  英  勇  
                                法官  李  嘉  興  
本件正本證明與原本無異
                                      書  記  官  
中    華    民    國  一○○  年    十    月    三    日
                                                     ｍ